【裁判字號】    92,上訴,1485
【裁判日期】    920731
【裁判案由】    毒品危害防制條例
【裁判全文】
臺灣高等法院刑事判決                          九十二年度上訴字第一四八五號
    上  訴  人
    即  被  告  甲○○
右上訴人因毒品危害防制條例案件，不服臺灣士林地方法院九十二年度訴字第五七號
，中華民國九十二年三月二十五日第一審判決（起訴案號：臺灣士林地方法院檢察署
九十一年度毒偵字第八二六號），提起上訴，本院判決如左：
    主  文
上訴駁回。
    事  實
一、甲○○曾於民國八十二年、八十六年間犯有違反麻醉藥品管理條例案件罪，所犯
    最後一次違反麻醉藥品管理條例案件罪，經臺灣板橋地方法院於八十七年三月四
    日，以八十六年度訴字第二七０九號刑事判決判處有期徒刑六月，並諭知如易科
    罰金以參佰元折算壹日，嗣於八十七年三月三月二十六日判決確定，而於八十七
    年九月四日易科罰金執行完畢。復又因施用第二級毒品安非他命案件，經送觀察
    、勒戒後，認無繼續施用毒品之傾向，經台灣士林地方法院檢察署檢察官於八十
    九年六月十二日，以八十九年度毒偵字第一四四二號不起訴處分確定。詎其猶不
    知悔改，復基於施用毒品之犯意，於九十一年五月十二日（起訴書載為九十一年
    五月十三日採尿後回溯前二十四小時及九十六小時內某一不詳時間），在台北市
    士林區○○街九十四號五樓，分別施用第一級毒品嗎啡（起訴書誤載為海洛因）
    及第二級毒品安非他命，嗣於同年五月十三日上午八時三十分許，為警持搜索票
    在上址查獲，並通知甲○○至臺北市政府警察局少年警察隊採集其尿液送驗，結
    果呈有嗎啡及安非他命陽性反應，始悉上情；嗣經依臺灣士林地方法院以九十一
    年度毒聲字第一一一０號（起訴書誤載為四九０號）裁定送臺灣士林看守所附設
    勒戒處所觀察、勒戒後，認有繼續施用毒品之傾向。
二、案經臺北市政府警察局少年警察隊報請臺灣士林地方法院檢察署檢察官偵查起訴
    。
    理  由
一、訊據被告甲○○辯稱如下：
  (一)、其本人並未施用毒品海洛因（即經由嗎啡提煉而得），只有施用一點安非他命
      來提神。
  (二)、其本人是因服用其女兒治療癌症的藥品，當時是連同安眠藥與一些神經科的藥
      品一起服用，其並不知那裡面含有嗎啡成份，而非故意去吸食嗎啡。
二、本院認定被告有罪之理由：
  (一)、右揭犯罪事實，業據被告甲○○於原審及本院審理時坦承不諱（原審卷第三二
      頁、三四頁；本院卷第二九頁、三一頁）。又被告甲○○於為警查獲，經採其
      尿液送驗後，其尿液均呈甲基安非他命陽性及煙毒嗎啡反應，有國防部憲兵司
      令部刑事鑑識中心九十一年九月三十日（九一）綱得字第一三一二四號鑑驗通
      知書乙紙在卷可稽（偵查卷第三三頁），由此可見，被告供稱其有施用第一級
      毒品嗎啡、第二級毒品安非他命之事實，應堪認定。
  (二)、查被告甲○○於八十二年、八十六年間犯有違反麻醉藥品管理條例案件罪前科
      ，嗣於八十九年又因施用第二級毒品經送請觀察勒戒後，經台灣士林地方法院
      檢察署檢察官於八十九年六月十二日，以八十九年度毒偵字第一四四二號不起
      訴處分確定，此有本院被告全國前案紀錄表一紙在卷足憑，可見被告深諳毒品
      之使用與後果，且與毒品為伍，而非單純未經涉世之女子；故被告辯稱並非故
      意使用毒品嗎啡，且不知服用之前開藥品含有嗎啡成份云云，無非卸責之詞，
      委不足採。本件事證明確，被告犯行應堪認定。
三、查嗎啡及安非他命分別為毒品危害防制條例所謂之第一級及第二級毒品，觀諸該
    條例第二條第二項第一款、第二款規定甚明。又按施用毒品經觀察勒戒後，無繼
    續施用毒品傾向者，檢察官為不起訴處分後，五年內再施用毒品，經觀察勒戒，
    認有繼續施用毒品傾向或三犯以上者，應進入訴訟程序審理，毒品危害防制條例
    第二十條第三項定有明文，本件被告前因施用毒品案件，經法院裁定送觀察、勒
    戒後，認無繼續施用毒品之傾向，由台灣士林地方法院檢察署檢察官於八十九年
    六月十二日以八十九年度偵字第一四四二號不起訴處分確定，有該不起訴處分書
    、本院被告全國前案紀錄表、台灣高等法院檢察署刑案記錄簡覆表、台灣士林地
    方法院檢察署刑案資料查註紀錄表各在卷可稽。被告於五年內再犯本件毒品危害
    防制條例第十條第一項、第二項之罪，經原審法院裁定送觀察、勒戒後，認有繼
    續施用毒品傾向，有原審法院九十一年度毒聲字第一一一０號裁定及臺灣士林看
    守所九十二年一月二日士所戒字第０九二０００００一二號函附之證明書各一份
    在卷可憑（偵查卷第五六頁、五一頁至第五二頁）；可見被告於上開不起訴處分
    確定後，五年內再犯施用嗎啡及安非他命案件，嗣經觀察、勒戒後，認有繼續施
    用毒品傾向，合予敘明。核被告甲○○施用嗎啡部分，係犯毒品危害防制條例第
    十條第一項之施用第一級毒品嗎啡罪；施用安非他命部分，係犯同條例第十條第
    二項之施用第二級毒品安非他命罪。被告施用嗎啡及安非他命前後持有第一級毒
    品嗎啡與第二級毒品安非他命之低度行為，應各為前揭施用毒品之高度行為所吸
    收，均不另論罪。被告所犯前開二罪間，犯意各別，犯罪構成要件不同，應依數
    罪併合處罰。查被告甲○○犯有如事實欄所述之犯罪科刑執行情形，此有台灣高
    等法院檢察署刑案紀錄簡覆表與本院被告全國前案紀錄表各一紙在卷足憑，其於
    有期徒刑執行完畢後，五年內再犯本件有期徒刑以上之罪，均為累犯，均應依法
    遞加其刑。
四、對於原審判決與被告上訴之判斷：本件事證明確，已如前述。原審經調查結果，
    認為被告事證明確，並審酌被告曾經觀察勒戒後認無繼續施用之傾向為不起訴處
    分確定後，竟再次觸犯本件施用毒品罪，足見其並無悔意，另審酌被告犯罪之動
    機、目的、手段、施用毒品之次數，犯後態度等一切情狀，認定被告犯有上開施
    用第一級毒品嗎啡罪與施用第二級毒品安非他命罪，並均依累犯之規定，分別判
    處被告甲○○有期徒刑捌月與有期徒刑伍月，且定其應執行刑為有期徒刑一年，
    經核其認事用法均無不當，量刑亦稱妥適。被告提起上訴，否認有施用第一級毒
    品嗎啡等犯行，空言指摘原判決不當，經核並無理由，應予駁回。
據上論斷，應依刑事訴訟法第三百六十八條，判決如主文。
本案經檢察官劉家芳到庭執行職務。
中      華      民      國    九十二    年      七      月    三十一    日
                              臺灣高等法院刑事第二十三庭
                                  審判長法  官  黃  瑞  華
                                        法  官  宋      祺
                                        法  官  陳  坤  地
右正本證明與原本無異。
施用第一級毒品部分如不服本判決應於收受送達後十日內向本院提出上訴書狀，其未
敘述上訴之理由者並得於提起上訴後十日內向本院補提理由書（均須按他造當事人之
人數附繕本）。
被訴施用第二級毒品部分，不得上訴。
                                        書記官  陳  建  邦
中      華      民      國    九十二    年      七      月    三十一    日
附錄：本案論罪科刑法條全文
毒品危害防制條例第十條：
施用第一級毒品者，處六月以上五年以下有期徒刑。
施用第二級毒品者，處三年以下有期徒刑。


司法院資訊處製作；財團法人民間司法改革基金會備份。
